【裁判字號】    97,交聲,2974
【裁判日期】    980327
【裁判案由】    違反道路交通管理處罰條例聲明異議
【裁判全文】
臺灣臺北地方法院交通事件裁定        97年度交聲字第2974號
原處分機關  臺北市交通事件裁決所
受處分人    乙○○
上列受處分人因違反道路交通管理處罰條例案件，對於臺北市交
通事件裁決所中華民國97年10月20日所為之處分（原處分案號：
北市裁罰字第裁22-A05WR4808號），聲明異議，本院裁定如下：
    主  文
異議駁回。
    理  由
一、按汽車駕駛人駕駛汽車停車時，在設有禁止停車標線處所不
    得停車，道路交通安全規則第112條第1項第4款定有明文。
    而禁止停車線，用以指示禁止停車路段，以劃設於道路緣石
    正面及頂面為原則，無緣石之道路得標繪於路面上，距路面
    邊緣以30公分為度。本標線為黃實線，線寬除設於緣石正面
    者以緣石高度為準外，其餘皆為10公分。本標線禁止時間為
    每日上午7時至晚間8時，如有延長或縮短之必要時，應以標
    誌及附牌標示之，道路交通標誌標線號誌設置規則168條第1
    項、第2項及第4項均有規定。再按汽車駕駛人在設有禁止停
    車標線之處所停車者，處新台幣600 元以上1,200 元以下罰
    鍰，道路交通管理處罰條例第56條第1 項第4 款亦有處罰明
    文。
二、本件異議人即受處分人（下稱受處分人）乙○○於民國97年
    6月7日（週六為例假日）14時4分許，將車牌號碼1929-DQ號
    之自用小客車停放在臺北市○○區○○街118號對面前之黃
    線區，經原舉發機關即臺北市政府警察局交通警察大隊員警
    掣單舉發在劃有黃線路段停車之違規，嗣經受處分人向原處
    分機關即臺北市交通事件裁決所提出申訴，經原處分機關函
    請原舉發機關調查結果，仍認受處分人有前揭違規行為，乃
    依道路交通管理處罰條例第56條第1項第4款及違反道路交通
    管理事件統一裁罰基準表，於97年10月20日裁處受處分人罰
    鍰900元。
三、聲明異議意旨略以：查永福街 (從康定路-昆明街-柳州街-
    西寧南路止)，其黃線路段皆設有「紅線禁停0點至24點，黃
    線禁停7點至18點，例假日除外」之標誌牌，並有箭頭指示
    方向，唯獨靠近康定路口永福街北側約10公尺之黃線未設標
    誌牌，從而舉發單位係利用設置單位之疏失所製造之陷阱，
    而於例假日實施拖吊並舉發。且台北市交通管制工程處亦於
    嗣後97年8月5日於舉發違規之停放車輛路段，新設如前述之
    紅黃線禁停標誌牌，益證明受處分人所述情形無誤，請撤銷
    原處分單，並予免罰等云云。
四、經查：
(一)受處分人所有前開汽車於前述時、地，劃有黃線禁止停車標
    線停車之違規事實，有97年6月12日臺北市政府警察局舉發
    違反道路交通管理事件通知單、97年10月20日臺北市交通事
    件裁決所北市裁罰字第裁22-A05WR4808號「違反道路交通管
    理事件裁決書」影本各乙份附卷可稽，並經異議人自認為事
    實無訛。經查舉發地點附近之原先所設黃線管制時間範圍路
    段，僅限康定路至永福街65巷南側路段，並未包括舉發地點
    之10公尺範圍，是「康定路至永福街65巷南側路段」之黃線
    雖於例假日得以停車，但該10公尺之範圍內，於例假日仍不
    得停車。後因當地里辦公處於97年6月13日申請放寬康定路
    至永福街65巷北側黃線管制時間，而台北市交通管制工程處
    考量該路段雙邊黃線放寬停車管制暫不致嚴重影響交通，爰
    於97年8月5日始在該處設置紅黃線禁停標誌告示牌等情，有
    臺北市政府交通管制工程處97年10月8日北市交工規字第097
    34261100號函文影本可按。而證人甲○○即臺北市政府交通
    管制工程處人員於本院調查時亦證稱：「受處分人所停車的
    位置也就是永福路靠近康定路段北側的這段10公尺黃線，當
    時原來沒有設置放寬停車管制之告示牌，有可能是當初承辦
    人認為這段道路因太靠近康定路，依照當地路況及車流不適
    宜提前開放停車，故不設告示牌，故那段黃線仍應依照一般
    黃線的規定，每日上午7點到晚上8點都禁止停車。」、「通
    常我們開放黃線停車會設置告示牌，上面除了註明禁停的時
    間外，還會以箭頭方向告知民眾管制範圍，以永福街為例，
    在可以停車的路段，我們在路段的前後2側告示牌的下端都
    會分別設置箭頭的方向。如果民眾沒有漏看貴陽街2段96巷
    前面那塊告示牌，應該就不會誤解。我並不認為該告示牌設
    置的位置不適當，它是設置在管制黃線的尾端，符合設置規
    則，而且沒有設置在障礙物的後側，阻礙駕駛人視線」等語
    （參見本院調查筆錄）。是本件舉發地點之原先紅黃線禁停
    標誌管制範圍，僅限康定路至永福街65巷南側路段，而受處
    分人汽車停放位置係永福路靠近康定路段北側的一段黃線。
    而該段黃線（約10公尺），之所以未開放停車係因設置機關
    劃設禁止停車標線時，考量此段道路因靠近主要幹道，依照
    當地路況及車流不適宜於白天或非假日開放停車，始未開放
    ，事後係經民眾向當地里長及議員反應後，經當地里長、議
    員助理及主管機關承辦人員一同前往會勘後，因考量永福街
    大多數都是當地居民停車，同意在不影響該主要幹道車輛轉
    彎匯入永福街之車流量為前提之原則下，同意比照其他路段
    放寬停車之限制，並非規劃當時有所疏漏，尚非故意設置陷
    阱藉以處罰用路人之情形，亦非原始之設置有何瑕疵，從而
    ，受處分人此部分所辯，尚無依據。
(二)按「駕駛人駕駛車輛或行人在道路上，應遵守道路交通標誌
    、標線、號誌之指示、警告、禁制規定，並服從執行交通勤
    務之警察或依法令執行指揮交通及交通稽查任務人員之指揮
    」道路交通管理處罰條例第4條定有明文。而黃實線設於路
    側者，用以禁止停車，亦為國民之基本常識。人民對停車規
    劃雖得加以建議，惟道路交通標誌、標線一經交通主管機關
    劃設後，於依法變更前，人民即有遵守主管機關所設之停車
    時間、位置、方式、車種等規定之義務，尚不得以其主觀意
    見，逕認停車之規劃不當，而任意違反。否則，將使停車秩
    序紊亂，嚴重危及道路秩序及用路人之權益，自不待言。本
    件於受處分人違規當時，確設有黃線之禁止停車標線，亦無
    例假日得以停車之情形，卻在例假日於該處停車，事證明確
    ，受處分人之違規行為，堪以認定。
五、綜上所述，受處分人確有在前揭時、地將其所有自小客車停
    放在禁止停車標線處所之違規行為，是原處分機關依道路交
    通管理處罰條例第56條第1項第4款之規定及違反道路交通管
    理事件統一裁罰基準及處理細則所訂之違反道路交通管理事
    件統一裁罰基準表，裁處受處分人罰鍰900元，並無不當。
    本件異議為無理由，應予駁回。
據上論斷，應依道路交通案件處理辦法第19條，裁定如主文。
中    華    民    國    98    年    3    月  27      日
                            交通法庭法  官    楊台清
以上正本證明與原本無異。
如不服本裁定，應於裁定送達後5日內向本院提出抗告狀。
                                    書記官    劉子豪
中    華    民    國    98    年    3     月    27    日


司法院資訊處製作；財團法人民間司法改革基金會備份。
